【裁判字號】    97,交抗,341
【裁判日期】    970709
【裁判案由】    聲明異議
【裁判全文】
臺灣高等法院高雄分院刑事裁定         97年度交抗字第341號
抗  告  人  交通部公路總局高雄區監理所
法定代理人  陳新彬
受處分人    甲○○
上列抗告人因違反道路交通管理處罰條例聲明異議案件，不服臺
灣高雄地方法院中華民國97年5 月23日裁定（97年度交聲字第67
3 號），提起抗告，本院裁定如下：
    主  文
抗告駁回。
    理  由
一、抗告意旨略以：按考領各類駕照資格及駕照得適用駕駛之車
    種等規定，道路交通安全規則第60、61及62條分別定有明文
    ，即採1 人1 照管理制度，而酒駕吊扣駕駛執照處分之目的
    ，並非僅為處罰違反道路交通管理事件之行為人，尚有暫時
    禁止行為人於道路上駕駛，以免其短期內再犯之意，避免駕
    駛人於短期內駕駛動力交通車輛行駛於道路而危及一般用路
    人，實不得因違規駕駛人領有最高級車類之駕駛執照即有多
    級駕駛汽車之機會，道路交通管理處罰條例第68條修正後刪
    除吊扣各級駕駛執照之規定，當以吊扣受處分人所領有憑以
    許可駕駛汽車行駛道路之汽車駕駛執照。又道路交通安全規
    則及違反道路交通管理事件統一裁罰基準及處理細則等相關
    規定為交通違規裁罰之裁量依據，現行駕駛執照之管理仍採
    汽、機車各1 照管理制度，駕駛人違規係駕駛自用小客車時
    ，自得處罰吊扣其違規時所領有之大貨車駕駛執照；本件受
    處分人甲○○違規時所駕駛之車號YQ-8078 號自用小客車之
    資格憑證為大貨車駕駛執照，抗告人依交通部97年1 月24日
    交路字第0970015997號函釋及道路交通管理處罰條例第35條
    第1 項規定處受處分人罰鍰3 萬4,500 元，並吊扣駕駛執照
    12個月，及施以道安講習，於法自無不合，原裁定尚有違誤
    ，為加強道路交通管理，維護交通秩序，確保交通安全，爰
    依法提起抗告，請求撤銷原裁定云云。
二、按汽車駕駛人，駕駛汽車經測試檢定有酒精濃度超過規定標
    準之情形者，處15000 元以上60000 元以下罰鍰，並當場移
    置保管其車輛及吊扣其駕駛執照1 年，因而肇事致人受傷者
    ，並吊扣其駕駛執照2 年，並應接受道路交通安全講習，道
    路交通管理處罰條例第35條第1 項第1 款、第24條第1 項分
    別定有明文。而所謂酒精濃度超過規定之標準者，依道路交
    通安全規則第114 條第2 款之規定，係指汽車駕駛人飲用酒
    類或其他類似物後其吐氣所含酒精濃度超過每公升0.25毫克
    或血液中酒精濃度超過0.05% 以上者。次按，汽車駕駛人，
    因違反本條例及道路交通安全規則之規定，受吊銷駕駛執照
    處分時，吊銷其持有各級車類之駕駛執照，道路交通管理處
    罰條例第68條定有明文。此規定係於94年12月14日修正公布
    ，並於95年3 月1日 施行，而修正前之道路交通管理處罰條
    例第68條則係規定「汽車駕駛人，因違反本條例及道路交通
    安全規則之規定，受吊扣或吊銷駕駛執照處分時，吊扣或吊
    銷其持有各級車類之駕駛執照」，觀其修法意旨，係以「原
    條文將違規駕駛人所持有之各級車類駕駛執照一併吊扣或吊
    銷，失之過酷，影響人民工作及生活甚鉅」為由，而刪除吊
    扣駕駛人駕駛執照時，應吊扣駕駛人持有各級車類駕駛執照
    之規定，是依現行道路交通管理處罰條例，已無得吊扣駕駛
    人所持有他級駕駛執照之依據存在。
三、經查：
  (一)受處分人甲○○於97年3 月25日凌晨2 時08分許，駕駛車主
    楊富淞所有之車號YQ-8078 號自用小客車，行經國道十號公
    路西向6 公里處時，因疑似酒後駕車為內政部警政署國道高
    速公路警察局第五警察隊員警臨檢攔查，經測試呼氣酒精濃
    度測定值為每公升0.42毫克，已經超出規定標準，遂以受處
    分人酒後駕車為由，依違反道路交通管理處罰條例第35條第
    1 項第1 款、違反道路交通管理事件統一裁罰基準及處理細
    則之規定，處受處分人吊扣大貨車駕照12個月，施以道安講
    習之處分，業據受處分人自承在卷，並有違反道路交通管理
    事件裁決書附卷可稽，堪以認定。
  (二)受處分人於本件違規時，並無普通小型車駕駛執照，僅有大
    貨車駕駛執照，而原處分機關上開裁決所吊扣之受處分人大
    貨車駕駛執照，惟揆諸前揭說明，受處分人既係駕駛普通小
    型車違反道路交通管理處罰條例第35條第1 項第1 款之規定
    ，依法即僅能吊扣其普通小型車駕駛執照，並無得吊扣受處
    分人持有他級駕駛執照之依據，原處分機關以受處分人有上
    開違規行為，裁處吊扣受處分人之大貨車駕駛執照，已難謂
    係適法之處分。是原處分機關以受處分人無普通小型車駕駛
    執照可供吊扣，而為吊扣受處分人大貨車駕駛執照之處分，
    顯已逾越道路交通管理處罰條例之規範範圍，與法律保留原
    則相悖，而屬違法處分，受處分人提出本件聲明異議，為有
    理由，原處分關於吊扣受處分人大貨車駕駛執照之處分，自
    應予以撤銷。
四、綜上所述，原裁定將原處分機關於甲○○酒精濃度超過規定
    標準，吊扣大貨車駕駛執照12個月部分之處分撤銷，並諭知
    上開撤銷部分不罰，於法並無不合。抗告意旨，仍執前詞，
    指摘原裁定不當，為無理由，應予駁回。
據上論結，應依道路交通案件處理辦法第26條，刑事訴訟法第41
2 條，裁定如主文。
中    華    民    國    97    年    7     月    9     日
                  刑事第三庭    審判長法  官   周賢銳
                                      法  官   黃仁松
                                      法  官   黃憲文
以上正本證明與原本無異。
不得再抗告。
中    華    民    國    97    年    7     月    9     日
                                      書記官   施耀程


司法院資訊處製作；財團法人民間司法改革基金會備份。
